臺灣高等法院臺南分院刑事判決
                                    109年度上訴字第445號
上  訴  人
即  被  告  劉清景


選任辯護人  林浩傑律師（法扶）
上列上訴人因公共危險案件，不服臺灣嘉義地方法院108年度訴
字第123號中華民國109年2月25日第一審判決（起訴案號：臺灣
嘉義地方檢察署108年度偵字第989號），提起上訴，本院判決如
下：
    主  文
上訴駁回。
    事  實
一、劉清景於民國107 年11月26日21時51分許，戴著深色帽簷的
    鴨舌帽，穿著外套、長褲、鞋子，騎乘腳踏車至實際由陳麗
    雲所經營（名義負責人為陳佩君）位在嘉義縣○○鄉○○村○○○0
    ○0號旁之嘉義縣○○鄉○○村○○○○○○段00 00000地號土地之「東
    崙塑膠廠」塑膠回收廢料堆放區，竟基於放火燒燬他人所有
    物之犯意，以不明火源點燃陳麗雲所有之西側廢料區1之塑
    膠回收廢料後，隨即騎乘上開腳踏車離去，造成廠內西側廢
    料區1之塑膠回收廢料燒燬嚴重，西側堆放區鐵皮外觀輕微
    受燒，南面廢料區2靠西北側廢塑膠區1方向上半部受燒燬，
    廢塑膠區3太空包西側輕微燒熔（毀損部分，未據告訴），
    致生公共危險。嗣經鄰居發現大量濃煙及明顯火勢，遂報請
    嘉義縣消防局第一大隊東石分隊前往撲滅，火勢始未擴大，
    並經警循線查獲上情。
二、案經嘉義縣警察局朴子分局報告臺灣嘉義地方檢察署檢察官
    偵查起訴。
    理  由
壹、程序部分
一、證人即被害人陳麗雲之子陳重佑於警詢時之供述，屬被告以
    外之人於審判外所為之陳述，被告及辯護人認此部分不具有
    證據能力，本院亦核無例外有證據能力之情形，依刑事訴訟
    法第159條第1項之規定，就陳重佑於警詢中之陳述，應認無
    證據能力。
二、本案證人陳重佑係被害人即東崙塑膠廠實際負責人陳麗雲之
    子，其平日在新竹工作，假日方回「東崙塑膠廠」幫忙。本
    案發生時並不在現場，而就何以在員警提供「犯罪嫌疑人指
    認表」指認被告，其陳稱：因其事後查看監視錄影畫面，監
    視錄影畫面顯示東崙塑膠廠起火當時，在場騎腳踏車之人，
    穿著與外表較特別（穿著皮鞋，戴類似小畫家帽），經向鄰
    居打聽，發現被告與監視器畫面特徵相符，然後再去被告居
    住之三合院察看，發現其所騎乘腳踏車特徵相符，故請承辦
    員警一同至被告住處，之後才回派出所製作筆錄及犯罪嫌疑
    人指認表等語（原審卷152-155頁），因此，陳重佑並非當
    場目擊被告放火行為之人，其所為之上述指認，並非本於親
    自見聞事項，應屬傳聞證據，而被告亦否認該「犯罪嫌疑人
    指認表」之證據能力，故上述「犯罪嫌疑人指認表」，應不
    具證據能力。
三、就其餘本判決所引用之傳聞證據，本件當事人均明示同意有
    證據能力（本院卷103-105頁），本院認該些證據做成之過
    程、內容均具備任意性、合法性，其陳述與本件待證事實具
    有關聯性，合於一般供述證據之採證基本條件，且證明力非
    明顯過低，以之作為證據，均屬適當，依刑事訴訟法第159
    條之5第1項規定，皆有證據能力。
貳、實體部分
一、認定犯罪事實所憑之證據及理由：
    訊據被告劉清景矢口否認有何縱火之犯行，並辯稱：伊是冤
    枉的，由監視器畫面中男子是否為被告，因畫面模糊，法務
    部調查局都無法判讀，一般人應無法以肉眼判斷，故證人陳
    重佑能否由監視器看出該人為被告，不無疑問。且市面上相
    同款式、顏色、長度之衣物及相同款式之腳踏車比比皆是，
    陳重佑僅由黑色皮鞋、長褲、深色上衣及腳踏車等特徵，應
    無法確切指認監視器所示之人為被告。又被告雖有縱火前科
    ，但被告與被害人即東崙塑膠工廠實際負責人陳麗雲（名義
    負責人陳佩君）並無仇恨，實無縱火之動機？況證人陳重佑
    亦證述工廠附近尚有另一名騎腳踏車之老人，該老人打赤腳
    ，但該老人亦未必均打赤腳，亦應有穿鞋之時，故監視器畫
    面之老人未必即為被告。又本件火場為開放空間，無悶燒之
    危險，周遭環境以2公尺高鐵皮圍繞，鐵皮外尚有4公尺以上
    寬度之道路區隔，應可阻擋火勢蔓延，且鐵皮亦未因本件火
    災燒燬或倒塌，當不致生公共危險，與刑法第175條第1項規
    定之要件不符云云。經查：
  ㈠被害人陳麗雲所經營，位在嘉義縣○○鄉○○村○○○0○0號旁土地
    （地號：同鄉○○村○○○○○小段000-000號）之「東崙塑膠廠」
    西側廢料區1之塑膠回收廢料燒燬嚴重，西側堆放區鐵皮外
    觀輕微受燒，南面廢料區2靠西北側廢塑膠區1方向上半部受
    燒燬，廢塑膠區3太空包西側輕微燒熔等事實，業據證人即
    陳麗雲之子陳重佑證述屬實（原審卷158頁），並有嘉義縣
    消防局火災原因調查鑑定書在卷可憑（警卷19-47頁），此
    部分事實首堪認定。
  ㈡本件火災事故原因，經嘉義縣消防局勘查結果：「(四)、起
    火原因研判：1、檢視該廢塑膠回收區，現場並無插接使用
    電器或電源線經過，因此有關電器因素引起火災之因素可以
    排除。2、檢視現場亦查無微小火源燃燒跡證，亦無人在此
    工作，因此有關抽菸不慎之遺留火種引起火災之因素亦可以
    排除。3、檢視起火處地面無劇烈燃燒情形以氣體檢知管採
    樣亦無汽油反應，惟查現場監視器畫面顯示，火災前不明民
    眾騎腳踏車進入在廢塑膠區1該處，以不明火源引燃後不久
    熄滅，其后返回該處二度引燃俟火勢擴大後騎腳踏車離開而
    該引火處與本局勘查起火處所一致，故研判本案以人為縱火
    因素最大。4、依上述，本案經排除電氣設備、抽菸不慎（
    遺留火種）等因素，依現場跡證、現場監視器畫面及調查筆
    錄關係人供述，綜合研判本案起火原因應為人為縱火。」，
    此有嘉義縣消防局火災原因調查鑑定書在卷可憑（警卷19-4
    7頁），另有監視器翻拍照片在卷可佐（警卷45-46頁）。從
    而，本件起火原因係人為故意以不明火源點燃「東崙塑膠廠
    」塑膠回收廢料堆放區內西側廢料區1之塑膠回收廢料，進
    而燒燬之事實，亦堪認定。
  ㈢再觀之原審勘驗「東崙塑膠廠」內、外監視器錄影光碟結果
    「第一個檔案：左下角視窗，有一個男人身影，身形高瘦，
    牽著腳踏車走在馬路上後進入塑膠回收廢料堆放區，身穿淺
    色長褲、深色外套。第二個檔案：一位男性頭戴帽子（該帽
    子可蓋住男子頭部上方並且該帽子有遮陽的帽簷）、前半部
    為黑色或深色，腳踏車踏板有反光片，腳踏車前方無置物籃
    ，腳踏車座墊前方無橫桿，男子沿著廢料堆置場外馬路，先
    下車後，牽著腳踏車由南側大門走進廢料堆置區，之後再牽
    著腳踏車走進一、二與三區間的走道。第三個檔案：在塑膠
    回收廢料區畫面左側於21：51：30秒左右出現一個亮光，應
    為嘉義縣消防局火災原因調查鑑定書摘要所載火災現場平面
    圖所分區的一區。21：52：11秒左右，監視器畫面塑膠回收
    廢料左側的光源愈來愈大，看似火源擴大燃燒的情形。21：
    52：49秒可確定該亮光處是火源，火源處出現一個人影，人
    就在火源的旁邊，火勢逐漸擴大，擴大後該人從右側拿取物
    品放入該火源處之後人即離開，依照畫面中的身影，可判斷
    該人原背對監視器鏡頭、面對火源，後往左側離去，消失在
    鏡頭中。第四個檔案：21：49：10秒左右，一位男性戴一頂
    帽子、身穿深色上衣、淺色（或白色）長褲、身形高瘦，先
    從腳踏車下來，牽著腳踏車沿著塑膠回收廢料區旁的村內道
    路，往塑膠回收廢料區走動並四處張望，21：49：17秒左右
    可看到腳踏車座墊後方有載物架，載物架寬度略大於座墊，
    顏色為黑色或深色，座墊也為黑色或深色，21：49：33秒看
    到腳踏車二個踏板均有反光片，當時一部機車從男子身旁經
    過。」（原審卷149-150頁），並佐以監視器截圖畫面（原
    審卷201-204頁）可知，縱火者為身形高瘦、戴著深色帽簷
    的鴨舌帽、穿著外套、長褲、鞋子所騎乘之腳踏車前方無置
    物籃、坐墊前方無橫桿、後方坐墊有載物架（寬度略大於坐
    墊）、二個腳踏板均有反光片，經比對後該縱火者與被告之
    身形、家中腳踏車及本案扣得之帽子樣式均屬相合（被告身
    形照片見原審卷208、209-210頁；腳踏車照片見警卷53頁；
    扣案帽子照片見警卷54頁）。又火災當日被告於深夜23時37
    分仍騎乘腳踏車在外未歸，此有被告住處附近監視器截圖照
    片在卷可查（警卷56頁），亦與前開縱火者穿著一致。再參
    以被告於偵查中供稱：我只是看到該地（即嘉義縣○○鄉○○村
    ○○○0○0號旁之「東崙塑膠廠」）有火要燒起來，我去把它弄
    滅，我沒有要點火燃燒的意思等語（偵卷40-41頁），可見
    被告確實於該日有外出前往火災現場，並於該址起火時在場
    。故綜合上開各項證據，相互勾稽研判，被告火災當日深夜
    確實有外出，且前往被害人陳麗雲所經營的「東崙塑膠廠」
    塑膠回收廢料堆放區內，並於該處起火時在場，而該縱火者
    之身形、使用的交通工具及穿戴的帽子樣式及穿著，均與被
    告相合，被告確有為本件縱火犯行，足堪認定。
  ㈣按刑法第175條第1項所謂「放火」，乃指故意以火力傳導於
    特定之目的物，使其燃燒之意；則被告前開故意以不明火源
    點燃前開塑膠回收廢料使其燃燒之行為，足認與「放火」行
    為該當。次按該條項所稱之「燒燬」，係指所放之火，其獨
    立燃燒力，足以變更物體或喪失其效用者；而被告前開放火
    行為使西側廢料區1之塑膠回收廢料燒燬嚴重，業如前述，
    顯已達「燒燬」之程度。再按該條項所稱之「致生公共危險
    」者，乃指危及不特定人或多數人生命、身體或財產之狀態
    ，且應以具有理性及判斷力之通常人為標準自客觀上而為判
    斷；亦即就燃燒之情形，有延燒他人所有物或房屋之危險存
    在，或對人之生命、身體健康已構成威脅與不安之感覺者，
    但不以實際上已發生此項延燒之事實為必要；本件火災現場
    係以鐵皮隔離馬路，若持續延燒而西側鐵皮燒燬，即可能直
    接危及用路人安全，此有火警現場外側相片1張（警卷58頁
    ）及嘉義縣消防局108年4月3日嘉縣消調字第1081902999號
    函1紙在卷可參（原審卷109頁）。而該火勢若失去控制，可
    蔓延至東北側雜草，延伸到塑膠管放置區，再延伸至陳麗雲
    位於嘉義縣○○鄉○○村○○○0○0號住宅乙節，亦據證人陳重佑於
    原審證述明確（原審卷158-159、171頁），並有其當庭繪製
    火災延伸示意圖（原審卷181、183頁）與現場蒐證照片（警
    卷37-44頁）在卷可稽。再參以本件火勢經嘉義縣消防局於
    當日22時17分接獲報案後，旋於當日22時22分到達現場，並
    出動各式消防車9輛，消防、替代役人員共計25人前往搶救
    ，火勢於翌日1時9分撲滅，火勢燃燒超過2小時，亦有前開
    鑑定書可佐（警卷28-29頁），足見火勢相當猛烈，若非及
    早發現、救災得宜，容有波及西側道路之用路人及延燒週邊
    雜草、樹木、塑膠管以蔓延至陳麗雲前開住宅之可能，是被
    告前開放火燒燬被害人陳麗雲所有「東崙塑膠廠」內西側廢
    料區1之塑膠回收廢料行為，顯有危及不特定人生命、身體
    、財產安全之虞，而致生公共危險，至為明確。
  ㈤被告辯解不可採之理由
  1.被告於偵查中雖辯稱：伊只是看到該地有火要燒起來，要去
    滅火乙節，惟觀之火災現場監視器畫面可知，火苗遭點燃後
    ，監視器畫面所示之人，並無任何滅火之舉，反而刻意將物
    品放入火源助使火勢擴大。又倘被告前往該處係為滅火，何
    以被告發現該處著火後未有任何報案之行為，反而是由該塑
    膠廠鄰居報案處理，此觀前開鑑定書即明（警卷29頁）。是
    其前開所辯，尚難採信。
  2.另被告雖以前詞辯稱：其非監視器畫面所示之人云云。然查
    ，犯罪事實之認定，並非僅以直接證據為限，如依卷內間接
    證據相互勾稽而可得被告有罪之心證，仍非不得認定被告犯
    行，故監視器畫面解析度不佳而未能清楚辨識縱火者面貌，
    此僅係欠缺直接證據，並非沒有其他間接或情況證據可資認
    定，當難以此遽論本件罪證不足，否則豈非每件認定有罪之
    案件均需有畫面清晰可辨之監視器錄影，始能論斷有罪。而
    本院已審酌被告偵查中供承其在起火現場，而監視器畫面顯
    示當時在場之行為人無何滅火舉措，反而刻意將物品放入火
    源，另比對監視器畫面所顯示行為人之身形、衣、帽、鞋子
    與腳踏車樣式，均與被告之身形、家中腳踏車、扣案帽子樣
    式相若，相互勾稽上述各項間接及情況證據，並據以綜合判
    斷，應可認縱火者確為被告至明。被告徒以監視器畫面不清
    晰，無法確認為被告；擁有相同款式之衣物、帽子、腳踏車
    者應不僅被告一人而已為由，認依卷內間接證據尚不足認定
    被告為放火者，此部分辯解，應不可採。
  3.被告雖又辯稱：本件因塑膠廠為戶外空間，周遭設有鐵皮，
    鐵皮尚未燒燬，且鐵皮外尚有道路間隔，應不致發生公共危
    險云云。惟本案場址位於東崙村東側通往布袋貴舍里進出之
    道路旁，火勢引燃資源回收物，然後擴大延燒，該案如未及
    時撲滅高溫濃煙及火勢，恐擴大燃燒範圍，影響用路人安全
    ；且本案因火勢延燒，經出動各式消防車9輛，消防、替代
    役人員共計25人前往搶救，火勢燃燒超過2小時，足見火勢
    相當猛烈，若非及早發現、救災得宜，容有波及西側道路之
    用路人及延燒週邊雜草、樹木、塑膠管以蔓延至陳麗雲前開
    住宅之可能，業如前述，故本件火災未燒燬廠區周遭鐵皮，
    係因及時搶救所致，不能以此反認未生公共危險，被告此部
    分辯解，亦不可採。
  ㈥綜上所述，本件事證明確，被告犯行堪以認定，應依法論科
    。
二、論罪科刑
  ㈠核被告所為，係犯刑法第175條第1項之放火燒燬他人所有物
    致生公共危險罪。
  ㈡被告前因竊盜案件，共2罪，經臺灣嘉義地方法院以105年度
    朴簡字第1222號判決判處應執行有期徒刑3月確定，並於106
    年7月5日易科罰金執行完畢，此有臺灣高等法院被告前案紀
    錄表在卷可佐，其於徒刑執行完畢5年內，故意再犯有期徒
    刑以上之罪，為累犯。本院考量被告前案係故意犯有期徒刑
    之竊盜罪，核與本件之放火燒燬他人所有物致生公共危險罪
    核屬不同罪質之罪，難認被告具有特別惡性及對刑罰反應力
    薄弱，依司法院釋字第775號解釋意旨，綜合判斷被告有因
    加重本刑，致生其所受之刑罰超過其所應負擔罪責的情形，
    而無依刑法第47條第1項加重法定最低本刑之必要，爰不予
    加重其刑。
  ㈢被告為24年12月10日出生，此有個人戶籍資料查詢結果1份在
    卷可證（原審卷29頁），是被告於本件行為時，為年滿80歲
    之人，爰依刑法第18條第3項規定減輕其刑。
參、上訴駁回之理由
一、原判決以被告罪證明確，依刑法第175條第1項、第18條第3
    項規定，審酌被告無故縱火燒燬被害人陳麗雲所有之前開塑
    膠回收廢料，無視他人生命、財產安全，法治觀念淡薄，且
    危及社會公共安全，使被害人受有財物損失，幸及時撲滅而
    未釀成更大災情，參以被告始終否認犯罪，迄未賠償被害人
    之損失之犯後態度，兼衡被告年逾80歲，自述不識字之智識
    程度、無業、靠低收入補助過日之生活狀況及前有多次竊盜
    、誣告犯罪紀錄之素行等一切情狀，認檢察官對被告求處有
    期徒刑2年過重，判處被告有期徒刑6月，核其認事用法並無
    不當，量刑亦屬妥適。
二、被告上訴猶以前開辯解否認犯行，並據以指摘原判決認定不
    當，惟被告前開辯解何以不可採，業經本院論述如前，被告
    猶執陳詞上訴指摘原判決不當，其上訴並無理由，應予駁回
    。
據上論斷，應依刑事訴訟法第368條，判決如主文。　　
本案經檢察官楊麒嘉提起公訴，經檢察官鄭益雄到庭執行職務。
中　　華　　民　　國　　109 　年　　12　　月　　3 　　日
             刑事第六庭    審判長   法　官  張瑛宗
                                    法　官  李秋瑩
                                    法　官  林坤志
以上正本證明與原本無異。
如不服本判決應於收受送達後20日內向本院提出上訴書狀，其未
敘述上訴理由者，並得於提起上訴後20日內向本院補提理由書（
均須按他造當事人之人數附繕本）「切勿逕送上級法院」。
　　　　　　　　　　　　　　　　　　書記官　凌昇裕　　　
中　　華　　民　　國　　109 　年　　12　　月　　3 　　日
附錄：本案論罪科刑法條全文
中華民國刑法第175條
（放火燒燬住宅等以外之物罪）
放火燒燬前二條以外之他人所有物，致生公共危險者，處1年以
上7 年以下有期徒刑。
放火燒燬前二條以外之自己所有物，致生公共危險者，處3年以
下有期徒刑。
失火燒燬前二條以外之物，致生公共危險者，處拘役或3百元以
下罰金。